臺灣臺北地方法院民事判決
109年度簡上字第328號
上  訴  人  張效榮  
訴訟代理人  張有捷律師
被  上訴人  李育倫  


追加被  告  極進化運動事業有限公司

法定代理人  戴奇宇  

共      同
訴訟代理人  陳麗增律師
            張婉柔律師
上列當事人間請求確認董事委任關係不存在事件，上訴人對於中
華民國109年5月28日本院臺北簡易庭108年度北簡字第6912號第
一審判決提起上訴，並為訴之追加，本院於111年6月8日言詞辯
論終結，判決如下：
    主  文
上訴及追加之訴均駁回。
第二審訴訟費用（含追加之訴部分）由上訴人負擔。
    事實及理由
壹、程序方面：
    按於簡易訴訟程序上訴審為訴之追加，非經他造同意，不得
    為之，但請求之基礎事實同一；該訴訟標的對於數人必須合
    一確定時，追加其原非當事人之人為當事人者，不在此限；
    民事訴訟法第436條之1第3項準用同法第446條第1項、第255
    條第1項第2款、第5款定有明文。本件上訴人於原審起訴請
    求確認被上訴人李育倫（下逕稱李育倫）與極進化運動事業
    有限公司（下稱極進化公司）間董事委任關係不存在，惟上
    訴人未以極進化公司為原審之被告，經原審以當事人不適格
    判決駁回；上訴人於本院審理時爰具狀追加極進化公司為被
    告（參見本院卷㈠第475頁），併聲明確認李育倫與極進化公
    司間之董事委任關係不存在等語，經核上訴人係基於同一基
    礎事實為追加，且請求確認董事委任關係不存在之訴訟標的
    ，對於李育倫與極進化公司間必須合一確定，是依前揭規定
    ，上訴人此部分訴之追加，應予准許（上訴人其餘追加之訴
    另以裁定駁回）。
貳、實體方面： 
一、上訴人起訴主張：其原擔任極進化公司之董事。上訴人於民
    國103年籌備極進化公司之設立，並邀請訴外人戴奇宇、劉
    皓敏、邱俊凱加入極進化公司擔任不執行業務股東，故上訴
    人、戴奇宇、劉皓敏各出資新台幣(下同)150萬元，邱俊凱
    出資100萬元。又李育倫為訴外人花水沐花藝坊有限公司之
    代表人，因李育倫之男友劉皓敏堅持由其辦理極進化公司之
    設立登記事宜，詎料，劉皓敏竟擅自分散為2人出資，將李
    育倫同列為極進化公司之不執行業務股東。103年2月24日之
    股東同意書，其上雖記載「李育倫」三字，然為影本，又無
    李育倫簽名，足證李育倫僭偽列為股東，李育倫之股東登記
    為無效。於108年4月4日違法召集極進化公司股東會議，並
    無故違法決議解任上訴人董事職務及改選李育倫為極進化公
    司之董事長，因該次股東會議決議自始無效，故108年4月4
    日股東同意書，當屬無效，上訴人仍為極進化公司之唯一合
    法董事及法定代理人，爰依法提起本件訴訟等語，並聲明：
    確認極進化公司與李育倫間董事委任關係不存在等語。
二、李育倫則以：
　㈠李育倫已非極進化公司之董事，上訴人本件上訴並無確認利
    益存在，懇請鈞院依法駁回：極進化公司已於「110年10月1
    3日」改選董事為「戴奇宇」，並經台北市政府於同年月28
    日核准變更登記在案，上訴人就前開變更登記事項，提起訴
    願爭執，惟該訴願已經經濟部予以駁回在案，是極進化公司
    現任董事為「戴奇宇」而非李育倫，而我國實務通見清楚指
    出，有關爭執董事與公司間委任關係存在與否之訴訟，無論
    係起訴或上訴，均限於就「現在仍持續存在之董事委任關係
    」爭執者為限，且該確認利益必須持續存在至「判決時止」
    ，李育倫現既已非極進化公司之董事，上訴人就「過去消滅
    之法律關係」提起確認法律關係存在與否之訴訟，本件上訴
    欠缺確認利益，懇請鈞院依法駁回上訴。
　㈡又李育倫為極進化公司合法股東及董事，已經「最高法院111
    年度台上字第908號」判決定瓛在案，本件上訴，毫無理由
    ，應予駁回。況上訴人在擔任極進化公司董事期間，對於李
    育倫之股東身份，毫無爭執，甚經上訴人同意，明確寫入公
    司章程，「103年3月24日股東同意書」之所以由股東李育倫
    單獨簽名，未與其他4名股東同簽一張，係因李育倫雖為出
    資股東，但彼時未在極進化公司上班，故由另名股東劉皓敏
    帶回家中交由李育倫簽署，此一作業程序，上訴人全然知情
    ，另上訴人所簽署之「103年3月24日股東同意書」上，亦明
    確記載「股東李育倫」，上訴人亦毫無意見，進行簽名等語
    ，茲為抗辯。
三、極進化公司則以：　
　㈠上訴人在本件訴訟所請求確認者乃係李育倫與極進化公司間
    董事關係不存在，然就此爭執，在另案極進化公司請求上訴
    人返還款項及物品之事件中，上訴人亦為相同主張，聲稱李
    育倫非為極進化公司之合法董事，然此項爭點，在上開事件
    中，經鈞院「109年度重訴字第679號」判決，到台灣高等法
    院「109年度重上字第928號」判決，均一路認定李育倫係為
    極進化公司在108年4月4日所合法選任之董事，非僅如此，
    最高法院亦於近日維持前揭認定，以「111年度台上字第908
    號」判決定讞在案。
　㈡本件上訴人所爭執者，無論係「李育倫股東身份」或「108年
    4月4日極進化公司股東會決議之效力」，已經前案判決詳細
    調查，由兩造當事人為充分之攻擊防禦與辯論後，認定上訴
    人所爭執者，全無理由，並於判決理由中詳述調查過程與判
    斷理由，於本件中，自有爭點效之適用。
  ㈢綜之，上訴人於本件所爭執主張者，已經另案判決認定並非
    事實，李育倫確為極進化公司合法股東，與極進化公司間之
    董事關係亦係合法存在，經判決定瓛在案，上訴人之主張，
    毫無理由等語，資為抗辯。
四、原審以當事人不適格而判決駁回上訴人之訴，上訴人不服提
    起上訴，上訴理由略謂：確認之訴以主張權利、法律關係或
    其他事項存否有不明確者為原告，以否認其主張者為被告就
    具有當事人適格；另登記正確之保障係憲法基本權，臺灣高
    等法院109年度重上字第928號民事判決以「…惟被上訴人之
    公司登記卷宗業由其他法院調取，致本院向臺北市商業處借
    閱未果…」為藉口，拒絕勘驗，有虧職守，最高法院111年度
    台上字第908民事判決同屬違憲，不足憑採，是被上訴人稱1
    09年度重訴字第679號判決及最高法院109年度重上字第928
    號判決，均認定李育倫係為極進化公司在108年4月4日所合
    法選任之董事云云，均不足採，本件應依釋字第135號解釋
    意旨進行審理，故原判決應予廢棄，發回鈞院臺北簡易庭更
    審，以維審級利益等語，併聲明：㈠原判決廢棄。㈡確認極進
    化公司與李育倫間董事委任關係不存在。李育倫與極進化公
    司答辯聲明則為：上訴駁回。
五、按確認法律關係之訴，非原告有即受確認判決之法律上利益
    者，不得提起之，民事訴訟法第247條第1項定有明文。所謂
    即受確認判決之法律上利益，係指法律關係之存否不明確，
    致原告在私法上之地位有受侵害之危險，而此危險得以對於
    被告之確認判決除去之者，即得依民事訴訟法第247條之規
    定提起確認之訴（最高法院52年台上字第1922號裁判意旨參
    照）。又確認法律關係存在或不存在之訴，以確認現在之法
    律關係為限，如已過去或將來應發生之法律關係，則不得為
    此訴之標的。所謂「過去之法律關係」，係指曾經成立或不
    成立之法律關係，因情事變更，該過去之法律關係現已不復
    存在之情形而言。且為訴訟標的之法律關係是否存在，係以
    事實審言詞辯論終結時為準（最高法院88年度台簡上字第24
    號裁判意旨參照）。
六、上訴人於本院審理時，已於110年10月25日具狀追加極進化
    公司為被告，業如前壹、程序事項所述，故本件上訴已無當
    事人不適格之情事，合先敘明。上訴人上訴主張請求確認極
    進化公司與李育倫間董事委任關係不存在，然因極進化公司
    已於110年10月13日改選戴奇宇為董事，李育倫自110年10月
    13日已非極進化公司之董事，此有臺北市政府110年10月28
    日府產業商字第11054410910號函及公司變更登記表在卷可
    憑（本院卷㈡第505-513頁），是上訴人請求確認者為極進化
    公司與李育倫間是否有董事委任關係存在，應屬確認過去之
    法律關係，揆諸前開說明，過去之法律關係不得為確認之訴
    之標的。是上訴人起訴請求確認極進化公司與李育倫間董事
    委任關係不存在，應屬無確認利益，自不應准許。原判決駁
    回上訴人之請求，其理由雖有不同，然結論並無二致，上訴
    人仍執前詞求予廢棄，非有理由，應予駁回，而追加之訴亦
    無理由，應併予駁回。
七、末按第一審之訴訟程序有重大之瑕疵者，第二審法院得廢棄
    原判決，而將該事件發回原法院。但以因維持審級制度認為
    必要時為限，民事訴訟法第451條第1項定有明文；又依民事
    訴訟法第436條之1第3項規定，前開規定於簡易程序之上訴
    程序準用之。本件上訴人雖另稱本件為維護當事人之審級利
    益應廢棄原判決而發回原審等語。經查，上訴人於原審起訴
    請求確認極進化公司與李育倫間董事委任關係不存在，惟上
    訴人於原審未以極進化公司為當事人，業經李育倫於原審一
    再爭執當事人不適格，並經兩造在原審108年9月9日之言詞
    辯論期日，經原審法官當庭詢問上訴人之訴訟代理人就李育
    倫爭執當事人不適格一事之意見為何，經上訴人訴訟代理人
    當庭具體主張原審起訴已具備當事人之適格等語無誤（見原
    審卷第113-115頁），是原審就起訴當事人適格與否既已由
    兩造充分辯論及陳述後，而依法認定當事人不適格判決駁回
    上訴人之訴，實難認有何重大瑕疵。再參以前揭所述，第二
    審法院得廢棄原判決，而將該事件發回原法院者，應以維持
    審級制度認為必要時為限，本件李育倫現已非極進化公司之
    董事，已如前六、所述，縱本件廢棄原判決而發回原審，亦
    無從就上訴人請求確認極進化公司與李育倫間董事委任關係
    不存在之聲明另為實質之認定，自難認本件有發回原審以維
    上訴人審級利益之必要，是本件爰由本院依法判決如主文所
    示，附此敘明。
八、據上論結，本件上訴及追加之訴均無理由，依民事訴訟法第
    436條之1第3項、第463條、第449條第2項、第78條，判決如
    主文。
中　　華　　民　　國　　111 　年　　6　　月　　 29　　日
                  民事第八庭  審判長法  官  鄭佾瑩
　
                                    法  官  吳佳樺
　
                                    法  官  陳宣每
　　　　　　　　　
以上正本係照原本作成。
如對本判決上訴，僅得以適用法規顯有錯誤為理由，並應於收受
後20日內委任律師為訴訟代理人向本院提出上訴狀。
中　　華　　民　　國　　111 　年　　6　　月　　 29　　日
                                   書記官　連晨宇